【裁判字號】    90,易,465
【裁判日期】    901105
【裁判案由】    竊盜
【裁判全文】
臺灣嘉義地方法院刑事判決                            九十年度易字第四六五號
    公  訴  人  臺灣嘉義地方法院檢察署檢察官
    被      告  甲○○
右列被告因竊盜案件，經檢察官提起公訴（八十九年度偵字第五九七五號），本院判
決如左：
    主  文
甲○○無罪。
    理  由
一、公訴意旨略以：被告甲○○意圖為自己不法之所有，於民國八十九年四月五日晚
    間十一時許，以不詳之方式，在嘉義市○○路夜市，竊取被害人丁○○所有車牌
    號碼ＺＷＳ─五０九號機車一部，得手後將該車之引擎以不詳之方式處理，其餘
    車體（包含車架及車殼）則以委由不知情之證人蔡秉輝代為轉售，證人蔡秉輝再
    以新台幣（下同）一千五百元之價格售與不知情之證人丙○○，後證人丙○○委
    由不知情之證人戊○○替其搬運該機車時，為被害人丁○○發覺而報警循線查獲
    ，因認被告涉有竊盜罪嫌。
二、按犯罪事實應依證據認定之，無證據不得推定其犯罪事實；不能證明被告犯罪者
    ，應諭知無罪之判決，刑事訴訟法第一百五十四條、第三百零一條第一項分別定
    有明文。又按告訴人之指訴是以使被告受刑事不利之訴追為目的，故不得僅憑告
    訴人之指訴遽令被告入罪，最高法院三十年上字第八一六號判例及五十二年臺上
    字第一三００號判例意旨。再按認定不利於被告之事實，須依積極證據，苟積極
    證據不足為不利於被告事實之認定時，即應為有利於被告之認定，更不必有何有
    利之證據；認定犯罪事實所憑之證據，雖不以直接證據為限，間接證據亦包括在
    內，然而無論直接或間接證據，其為訴訟上之證明，須於通常一般之人均不致有
    所懷疑，而得確信為真實之程度者，始得據為有罪之認定，倘其證明尚未達於此
    一程度，而有合理性懷疑存在時，即不得遽為被告犯罪之認定（最高法院三十年
    上字第八一六號、七十六年台上字第四九八六號判例意旨參照），故刑事訴訟之
    被告基於刑事訴訟法第一百五十四條所揭證據裁判主義之精神，對於不利於己之
    事證，若已提出合乎生活經驗上之質疑，除非另有足可補強起訴事實之積極證據
    ，否則，法院即應本於罪疑唯輕之法則，而為有利被告之認定。
三、本件公訴人認被告涉有竊盜罪嫌，無非係以被害人可指訴扣案之機車面板特徵，
    顯見為被害人所失竊之物，而被告以新臺幣（下同）七、八千元購買機車面板及
    車價等物，卻於三個月後僅以一千五百元出售，且又將可供辨識之引擎換除，被
    告辯解顯不合理為依據。訊據被告堅決否認有何竊盜犯行，並辯稱：其未竊取被
    害人之上開機車，扣案之機車面板為其在八十九年一月六日購入等語。經查：
  （一）被害人所有車牌號碼ＺＷＳ─五０九號機車一部，係於八十九年四月五日晚
        上十一時許，在嘉義市○○路與友愛路口之自由路夜市失竊之情，業據被害
        人供述甚詳，且有車輛竊盜、車牌失竊資料個別查詢報表一份附於警卷（見
        第三八頁）可稽。而被害人於偵、審中，除指訴扣案之機車面板為其所失竊
        者外，並未能具體指訴被告在上開時、地竊取其所有之上開機車，加以取得
        上開機車面板之途徑甚多，或為購買、或為收贓、或為竊取，並非僅有竊取
        一途，是本件並無直接證據證明被害人所有之上開機車為被告所竊取，自難
        僅以被害人指訴扣案之機車面板為其所有，而遽認被告涉有竊盜罪嫌。
  （二）本院以該扣案機車面板之產品編號（六四三０—ＳＦ３Ｅ—０００號）向製
        造廠商三陽工業股份有限查詢，該公司函覆目前國內銷售機車只用引擎編號
        管制，其餘零件之維修服務隨顧客之喜好可選擇任何機車店修理更換維修，
        機車面板之零件代碼，可共用於相同機種上，有該公司九十年九月二十八日
        （九０）三工服字第六四五號函一份在卷可稽（見本院卷第五三頁），是本
        件扣案之機車面板是否確為被害人所有，除被害人之指訴外，並無其他可供
        認定之依據。本件被害人雖以扣案之該機車面板撞擊痕跡，面板貼紙遭撕除
        之位置及以其所有之鑰匙能啟動車身之電門鎖為由，認該機車面板為其所失
        竊之物。惟查，證人即陪同被害人前去查訪扣案機車面板之員警乙○○到庭
        證稱：其至現場時，被害人先指出所失竊之車子，然其查詢引擎號碼，與被
        害人所有之上開機車並不相符，之後，被害人發現該機車面板右下方前面有
        擦痕，為被害人在前幾天與人擦撞所留下，故指認該機車面板為被害人所失
        竊，而被害人在機車遷回分局後，有拿機車鑰匙來試，該鑰匙可打開機車電
        門鎖，但是不能發動，且被害人用其鑰匙打開機車電門鎖時不是很順，並不
        像其自己之機車那樣順，該面板正中央有看見貼的紙片，但看不出是何種貼
        紙等語（見本院卷第四０至四六頁），是本件被害人之前開指訴是否已足可
        確定扣案之機車面板為其所有，並非無疑；參以被告除供稱：扣案之機車之
        面板為公司貨，係其於八十九年一月六日向證人王清風所經營之逸豐行購入
        等語，並提出發票影本二份在卷可稽（見偵查卷第十一頁），非無法交代扣
        案機車面板之來源。因此，本院認被告既可提出扣案機車面板之來源，且被
        害人之指訴亦非全無可疑之處，則本件扣案之機車面板是否確為被害人所失
        竊，而非被告向證人王清風所購得，並非無疑。
  （三）另被告於八十九年一月六日所購入之機車面板及零組件合計五千五百元，有
        上開發票影本二份在卷可查（見偵查卷第一一頁），而被告委由證人蔡秉輝
        將扣案之機車面板連同車架一同出售，證人蔡秉輝因該車價及外殼為舊車，
        因此折價出售，以一千五百元之低價出售予證人丙○○之情，為被告所自承
        ，並據證人丙○○、蔡秉輝證述在卷。本件公訴人雖以被告購入零組件連同
        車架之價值已逾七、八千元，竟於三月後以一千五百元之低價出售，而認被
        告前開辯解不可採信，惟被告機車零組件本即有折舊之問題，自難僅以被告
        以較低之價格出售即謂所出售之零組件為偷竊所得；參以證人蔡秉輝證稱：
        因扣案之機車外殼與面板為舊車，應折價，所以才會開價一千五百元賣給被
        告丙○○等語（見警卷第十九頁），益見被告以較低之價格出售扣案之機車
        面板與車架，應係該機車面板與車架為舊貨所致。是本件被告出售上開機車
        面板與車架之價格雖較低，然尚難因此即認被告所出售者為其所行竊之物。
三、綜上所述，本件公訴人所指被告涉有竊盜犯行之證據，並無法直接證明被告涉有
    竊盜犯行，而被告復對扣案之機車面板來源提出明確之證明，是由公訴人所提之
    間接證據本院亦無法推論被告涉有公訴人所指之竊盜犯行而達一般人可確信之程
    度，此外，本院復查無其他積極證據足資證明被告確有公訴人所指之竊盜犯行，
    本件應屬不能證明被告犯罪，爰依法諭知無罪之判決。
據上論斷，應依刑事訴訟法第三百零一條第一項，判決如主文
本案經檢察官柯月美到庭執行職務
中      華      民      國    九十      年     十一     月      五      日
                                臺灣嘉義地方法院刑事第二庭
                                    法  官  林  坤  志
右正本證明與原本無異。
如不服本判決，應於判決送達後十日內，向本院提出上訴狀。
中    華    民    國      九十        年     十一     月      五      日
                                    書記官  李  子  英


司法院資訊處製作；財團法人民間司法改革基金會備份。
